【裁判字號】    97,訴,3645
【裁判日期】    971028
【裁判案由】    毒品危害防制條例
【裁判全文】
臺灣臺中地方法院刑事判決              97年度訴字第3645號
公  訴  人  臺灣臺中地方法院檢察署檢察官
被      告  乙○○
上列被告因違反毒品危害防制條例案件，經檢察官提起公訴（97
年度毒偵字第4115號），被告於本院準備程序中就被訴事實為有
罪之陳述，經本院合議庭裁定由受命法官獨任依簡式審判程序審
理，判決如下：
    主    文
乙○○施用第一級毒品，累犯，處有期徒刑捌月，扣案之第一級
毒品海洛因拾伍包（合計驗餘淨重貳點貳零公克、純度百分之貳
點零陸、純質淨重零點伍壹公克，及內含第一級毒品海洛因之
包裝袋拾伍只總重伍點貳壹公克）沒收銷燬之。又施用第二級毒
品，累犯，處有期徒刑肆月，應執行有期徒刑拾壹月，扣案之第
一級毒品海洛因拾伍包（合計驗餘淨重貳點貳零公克、純度百分
之貳點零陸、純質淨重零點伍壹公克，及內含第一級毒品海洛
因之包裝袋拾伍只總重伍點貳壹公克）沒收銷燬之。
    犯罪事實
一、乙○○前因施用毒品等案件，前經本院95年度訴字第2873號
    判處1 年3 月、11月確定，嗣經減刑並定應執行有期徒1 年
    確定，甫於民國97年4 月22日縮短刑期執行完畢。又前於87
    、88年間因施用毒品案件，先後經本院2 次裁定送觀察、勒
    戒，經評定均認無繼續施用毒品傾向，分別於87年8 月31日
    、88年1 月22日釋放出所；復於5 年內之89年間再因施用毒
    品案件，經本院裁定令入戒治處所施以強制戒治，復經本院
    89年度訴字第1847號判處1 年、8 月，定應執行有期徒刑1
    年6 月，且經臺灣高等法院臺中分院89年度上訴字第1911號
    判決上訴駁回確定。詎其仍不知戒絕，復基於施用第一級毒
    品海洛因之犯意，於97年8 月5 日上午9 時許，在臺中市○
    區○○路2 段71巷19之1 號租屋處，以將毒品海洛因摻入香
    菸內再點燃吸食之方式。施用第一級毒品海洛因1 次；另基
    於施用第二級毒品甲基安非他命之犯意，於97年8 月3 日下
    午3 時許，在上開租屋處，以將第二級毒品甲基安非他命置
    於鋁箔紙上，經加熱後再以口鼻吸食蒸發氣體之方式，施用
    第二級毒品甲基安非他命1 次。嗣於同年8 月6 日凌晨1 時
    30分許，為警持搜索票在其上開租屋處查獲，並扣得第一級
    毒品海洛因15包（合計驗餘淨重2.20公克、純度23.06 ％、
    純質淨重0.51公克，及內含第一級毒品海洛因之包裝袋15只
    總重5.21公克）。
二、案經南投縣警察局南投分局報告臺灣臺中地方法院檢察署檢
    察官偵查起訴。
    理  由
一、上揭事實，訊據被告乙○○於本院審理中坦承不諱，而被告
    為警查獲後經採尿送驗結果，確呈嗎啡、甲基安非他命陽性
    反應，有南投縣警察局南投分局委託尿液檢檢驗代號與真實
    姓名對照表、詮昕科技股份有限公司濫用藥物尿液檢驗報告
    各1 份在卷可稽，此外，復有疑似毒品海洛因之白粉15包扣
    案可佐。又上開扣案之白粉，經送請專業機構鑑定結果，均
    屬第一級毒品海洛因（合計驗餘淨重2.20公克、純度23.06
    ％、純質淨重0.51公克，及內含第一級毒品海洛因之包裝袋
    15只總重5.21），亦有法務部調查局濫用藥物實驗室97年8
    月25日調科壹字第09723034560 號鑑定書附卷可按，足認被
    告之自白，應與事實相符，堪予採信。另按施用第一、二級
    毒品為犯罪行為，毒品危害防制條例第10條定有處罰明文。
    故施用第一、二級毒品者，依前揭規定本應科以刑罰。惟基
    於刑事政策，對合於一定條件之施用者，則依同條例第20條
    、第23條之規定，施以觀察、勒戒及強制戒治之保安處分。
    又毒品危害防制條例於92年7 月9 日修正公布，自93年1 月
    9 日施行，其中第20條、第23條將施用毒品之刑事處遇程序
    ，區分為「初犯」及「五年內再犯」、「五年後再犯」。依
    其立法理由之說明：「初犯」，經觀察、勒戒或強制戒治後
    ，應為不起訴處分或不付審理之裁定；經觀察、勒戒或強制
    戒治執行完畢釋放後，「五年內再犯」者，因其再犯率甚高
    ，原實施之觀察、勒戒及強制戒治既已無法收其實效，爰依
    法追訴或裁定交付審理。至於經觀察、勒戒或強制戒治執行
    完畢釋放後，「五年後再犯」者，前所實施之觀察、勒戒或
    強制戒治已足以遮斷其施用毒品之毒癮，為期自新及協助其
    斷除毒癮，仍適用「初犯」規定，先經觀察、勒戒或強制戒
    治之程序。從而依修正後之規定，僅限於「初犯」及「五年
    後再犯」二種情形，始應先經觀察、勒戒或強制戒治程序。
    倘被告於5 年內已再犯，經依法追訴處罰，縱其第3 次（或
    第3 次以上）再度施用毒品之時間，在初犯經觀察、勒戒或
    強制戒治執行完畢釋放五年以後，已不合於「五年後再犯」
    之規定，且因已於「五年內再犯」，顯見其再犯率甚高，原
    實施觀察、勒戒或強制戒治，已無法收其實效，即應依該條
    例第10條處罰（最高法院97年度第5 次刑事庭會議決議參照
    ）。查被告前於87、88年間因施用毒品案件，先後經本院2
    次裁定送觀察、勒戒，經評定均認無繼續施用毒品傾向，分
    別於87年8 月31日、88年1 月22日釋放出所；復於5 年內之
    89年間再因施用毒品案件，經本院裁定令入戒治處所施以強
    制戒治，復經本院89年度訴字第1847號判處1 年、8 月，定
    應執行有期徒刑1 年6 月，且經臺灣高等法院臺中分院89年
    度上訴字第1911號判決上訴駁回確定等情（有卷附刑案資料
    查註記錄表、臺灣高等法院被告前案記錄表可參），是以，
    本案被告既於前揭觀察、勒戒執行完畢釋放後5 年內已再犯
    施用毒品罪復經本院論罪科刑，揆諸上開說明，本案自應依
    法追訴處罰。綜上所述，本件事證明確，被告施用第一級毒
    品海洛因、第二級毒品甲基安非他命之犯行，堪以認定，應
    依法論科。
二、按海洛因、甲基安非他命各係毒品危害防制條例所定之第一
    級、第二級毒品，不得非法施用，是核被告乙○○所為，係
    犯毒品危害防制條例第10條第1 項之施用第一級毒品罪、第
    10條第2 項之施用第二級毒品罪。被告為施用毒品海洛因、
    甲基安非他命而分別持有各該毒品之低度行為，已為其施用
    之高度行為所吸收，均不另論罪。又被告前因施用毒品等案
    件，前經本院95年度訴字第2873號判處1 年3 月、11月確定
    ，嗣經減刑並定應執行有期徒1 年確定，甫於97年4 月22日
    縮短刑期執行完畢，有臺灣臺中地方法院檢察署刑案資料查
    註紀錄表、臺灣高等法院被告前案紀錄表在卷可考，其於有
    期徒刑執行完畢5 年內故意再犯本件有期徒刑以上之2 罪，
    均屬累犯，各應依刑法第47條第1 項規定加重其刑。再被告
    所犯上開2 罪，犯意各別，行為互殊，應予分論併罰。爰審
    酌被告歷經毒品戒斷之保安處分程序，復有多次毒品前科（
    參前揭紀錄表），仍未能徹底戒除毒癮，足見其意志不堅，
    心存僥倖，惟施用毒品係戕害自身健康及犯後態度尚可等一
    切情狀，分別量處如主文所示之刑，並定其應執行之刑。扣
    案之第一級毒品海洛因15包（合計驗餘淨重2.20公克、純度
    23 .06 ％ 、純質淨重0.51公克，及內含第一級毒品海洛因
    之包裝袋15只總重5.21公克），為查獲之第一級毒品業如前
    述，且與包裝袋15只難以析離，故均應依毒品危害防制條例
    第18條第1 項前段之規定，宣告沒收銷燬之（至因鑑驗而滅
    失之毒品，則不另予宣告沒收銷燬，附此敘明）。
據上論斷，應依刑事訴訟法第273 條之1 第1 項、第299 條第1
項前段，毒品危害防制條例第10條第1 項、第2 項、第18條第1
項前段，刑法第11條、第47條第1 項、第51條第5 款，判決如主
文。
本案經檢察官甲○○到庭執行職務。
中   華    民     國     97    年   10     月   28    日
                  刑事第十六庭    法  官  劉敏芳
以上正本證明與原本無異。
如不服本判決，應於收送達後10日內向本院提出上訴書狀（應敘
述具體理由並附繕本）。
上訴書狀如未敘述理由，應於上訴期間屆滿後20日內補提理由書
於本院。
中    華    民    國    97    年    10    月    28    日
                                   書記官  楊玉華
附錄本案論罪法條：
毒品危害防制條例第10條：
施用第一級毒品者，處6月以上5年以下有期徒刑。


司法院資訊處製作；財團法人民間司法改革基金會備份。
